臺灣嘉義地方法院刑事判決　　　　　　　 96年度訴字第604號
公　訴　人　臺灣嘉義地方法院檢察署檢察官
被　　　告　乙○○
上列被告因偽造文書等案件，經檢察官提起公訴（96年度偵緝字
第437號），被告就被訴事實為有罪之陳述，本院合議庭裁定由
受命法官獨任行簡式審判程序，判決如下：
    主  文
乙○○犯竊盜罪，累犯，處有期徒刑伍月，如易科罰金，以新臺
幣壹仟元折算壹日。減為有期徒刑貳月又拾伍日，如易科罰金，
以新臺幣壹仟元折算壹日。又犯行使偽造私文書罪，累犯，處有
期徒刑捌月。減為有期徒刑肆月，如易科罰金，以新臺幣壹仟元
折算壹日。「東順環保企業有限公司」之「廢機動車輛讓渡切結
書」上「丙○○」署押肆枚均沒收。應執行有期徒刑陸月，如易
科罰金，以新臺幣壹仟元折算壹日。「東順環保企業有限公司」
之「廢機動車輛讓渡切結書」上「丙○○」署押肆枚均沒收。
    事實及理由
一、本件係經被告乙○○於準備程序當庭表示認罪，而經本院裁
    定以簡式審判程序加以審理，則依據刑事訴訟法第273 條之
    2、同法第159條第2項之規定，不適用傳聞法則有關限制證
    據能力之相關規定，合先敘明。
二、本件犯罪事實及證據均引用附件起訴書之記載外，另起訴書
    犯罪事實欄第2、3行，有關被告前案執行完畢日期應更正為
    「95年9月6日縮刑期滿執行完畢」；倒數第4行「偽造有丙
    ○○署名之廢機動車輛讓渡書1紙」更正為「冒充為丙○○
    本人，分別於甲○○提出已繕寫完畢之廢機動車輛讓渡切結
    書（一式四聯）上，各按捺4枚指印而偽造用以證明為丙○
    ○本人提出申領之廢機動車輛讓渡切結書1份」等語；證據
    部分另補充「被告於本院審理時之自白」、「臺灣高等法院
    被告前案紀錄表1紙」。
三、核被告所為，係犯刑法第320條第1項、第339條第1項及同法
    第216條、第210條之竊盜、詐欺取財、行使偽造私文書罪嫌
    。又被告偽造署押之行為為偽造私文書之階段行為，其偽造
    私文書後復持以行使，其偽造之低度行為為行使之高度行為
    所吸收，均不另論罪。被告以一行為觸犯詐欺取財罪及行使
    偽造私文書罪，為想像競合犯，應從一重行使偽造私文書罪
    論處。而被告所犯之行使偽造私文書罪及竊盜罪2罪間，行
    為互殊，罪名有異，應分論併罰。另被告有起訴書事實欄所
    載之前科科刑及執行紀錄，有臺灣嘉義地方法院檢察署刑案
    資料查註紀錄表、臺灣高等法院被告全國前案紀錄表各1件
    在卷可按，其受徒刑之執行完畢，5年以內故意再犯有期徒
    刑以上之罪，為累犯，應各依刑法第47條第1項之規定，加
    重其刑。爰審酌被告高中肄業之智識程度，行為之手段，告
    訴人所生之損害，及被告坦承犯行之犯後態度等一切情狀，
    量處如主文所示之刑，並就竊盜部分，諭知易科罰金之折算
    標準。查中華民國96年罪犯減刑條例於96年7月4日公布，並
    自96年7月16日施行，本件被告犯罪之時間係在96年4月24日
    以前，雖於偵查中因屢次傳喚不到，經臺灣嘉義地方法院檢
    察署於96年5月23日以嘉檢國偵仁緝字第654號發布通緝，迄
    至96年6月15日緝獲歸案，不論被告遭通緝或緝獲歸案均在
    中華民國96年罪犯減刑條例施行之前（96年7月16日施行）
    ，即無不得減刑之例外情形，合於減刑條件，爰併諭知減得
    之刑及易科罰金之折算標準。公訴人具體求處有期徒刑4年
    ，固非無見，惟本院審酌被告因經濟困窘而下手行竊之動機
    、及犯罪手段尚稱平和，而所竊得或詐得之財物均已發還被
    害人，被害人所受損失非鉅等情狀，認量處如主文所示之刑
    ，已足懲儆，而較妥適，附此敘明。
四、被告偽造之廢機動車輛讓渡切結書1份，係一式四聯，而被
    告分別於各聯按捺1枚指印，業據被告自承在卷，是被告於
    前開廢機動車輛讓渡切結書上，分別偽造「丙○○」署押4
    枚，既為被告所偽造，自仍應依刑法第219條之規定，不論
    屬於犯人與否，均沒收，此部分不在減刑範圍之內，仍應依
    本判決之宣告執行。至前開廢機動車輛讓渡切結書，其中第
    三聯車主聯（藍色）已交被告收執，固屬被告所有供犯罪用
    之物，然未扣案，又無證據證明仍然存在；餘各聯切結書，
    因已由被告交付證人即東順環保企業有限公司業務經理甲○
    ○收執，非屬被告所有之物，均無從併為沒收之宣告，附此
    敘明。至起訴書固載明被告另偽造「丙○○署名」乙節，業
    據被告否認在卷，證人甲○○並於警詢中證稱該署名為其妻
    繕寫乙節（見警詢第10頁），該「丙○○署名」即非被告所
    偽造，此部分爰不為沒收諭知。
五、至公訴意旨另以被告犯下多次竊盜犯行，顯係有犯罪之習慣
    ，另請依刑法第90條第1項之規定，宣告被告於刑之執行前
    ，令入勞動場所強制工作等語。惟按保安處分係針對受處分
    人將來之危險性所為之處置，以達教化、治療之目的，為刑
    罰之補充制度。我國現行刑法採刑罰與保安處分雙軌制，係
    在維持行為責任之刑罰原則下，為協助行為人再社會化之功
    能，以及改善行為人潛在之危險性格，期能達成根治犯罪原
    因、預防犯罪之特別目的。是保安處分中之強制工作，旨在
    對嚴重職業性犯罪及欠缺正確工作觀念或無正常工作因而犯
    罪者，強制其從事勞動，學習一技之長及正確之謀生觀念，
    使其日後重返社會，能適應社會生活。又竊盜犯贓物犯保安
    處分條例第3條第1項規定：18歲以上之「竊盜犯」、贓物犯
    ，有犯罪之習慣者，得於刑之執行前，令入勞動場所強制工
    作。另刑法第90條第1項亦規定：有犯罪之習慣或因遊蕩或
    懶惰成習而犯罪者，得於刑之執行完畢或赦免後，令入勞動
    場所，強制工作。即均係本於保安處分應受比例原則之規範
    ，使保安處分之宣告，與行為人所為行為之嚴重性、行為人
    所表現之危險性及對於行為人未來行為之期待性相當之意旨
    而制定，而由法院視行為人之危險性格，決定應否令入勞動
    處所強制工作，以達預防之目的（最高法院95年度台上字第
    4615號判決意旨參照）。查被告犯本案之最近5年內，僅於
    93年間因侵入住宅竊盜，經本院以94年度易字第47號判處有
    期徒刑1年4月，並接續前所犯妨害自由案件之執行，而於95
    年9月6日縮刑期滿執行完畢在案，有臺灣高等法院被告前案
    紀錄表1份可稽。此外，並無其他積極證據可以證明被告有
    犯竊盜罪之習慣，是本院認處以如主文所示之刑，已可達懲
    治之效，尚毋庸併宣告於刑之執行前令入勞動場所強制工作
    之必要；另被告本件所竊取財物價值非高，衡情尚難科以1
    年以上之有期徒刑，而依竊盜犯贓物犯保安處分條例第2條
    第4項：「應執行之刑未達1年以上者，不適用本條例」之規
    定，本件即無從適用該條例宣告被告強制工作。是公訴人請
    求本院併依該條例宣告被告強制工作，難謂有據，併此敘明
    。
六、據上論斷、應依刑事訴訟法第273條之1第1項、第299條第1
    項前段、第310條之2、第454條第2項，刑法第210條、第216
    條、第219條、第320條第1項、第339條第1項、第55條、第
    47條第1項、第51條第5款、第41條第1項前段，刑法施行法
    第1條之1第1項、第2項前段，中華民國96年罪犯減刑條例第
    2條第1項第3款、第7條、第9條、第10條第1項，判決如主文
    。
本案經檢察官江金星到庭執行職務
中　　華　　民　　國　　96　　年　　12　　月　　28　　日
                  刑事第四庭    法　官  王慧娟
上列正本證明與原本無異。
如不服本判決，應於判決送達後十日內向本院提出上訴狀，上訴
書狀依法應敘述具體理由，如未敘述具體理由者，應於上訴期間
屆滿後二十日內補提理由書於本院（均應附繕本）。告訴人或被
害人如對於本判決不服者，應具備理由請求檢察官上訴，其上訴
期間之計算係以檢察官收受判決正本之日期為準。
                                書記官  黃子祝
中　　華　　民　　國　　96　　年　　12　　月　　28　　日
附錄法條：
中華民國刑法第210條
偽造、變造私文書，足以生損害於公眾或他人者，處 5 年以下有
期徒刑。
中華民國刑法第216條
行使第 210 條至第 215 條之文書者，依偽造、變造文書或登載
不實事項或使登載不實事項之規定處斷。
中華民國刑法第320條第1項
意圖為自己或第三人不法之所有，而竊取他人之動產者，為竊盜
罪，處5年以下有期徒刑、拘役或5百元以下罰金。
中華民國刑法第339條第1項
意圖為自己或第三人不法之所有，以詐術使人將本人或第三人之
物交付者，處5年以下有期徒刑、拘役或科或併科1千元以下罰金
。
